【裁判字號】    92,交易,362
【裁判日期】    920827
【裁判案由】    公共危險等
【裁判全文】
臺灣臺北地方法院刑事判決                        九十二年度交易字第三六二號
    檢  察  官  臺灣臺北地方法院檢察署檢察官
    被      告  乙○○  男  六.
右列被告因公共危險等案件，經檢察官提起公訴（九十二年度偵字第一二二四六號）
，本院判決如左：
    主  文
乙○○因服用酒類，不能安全駕駛動力交通工具而駕駛者，處有期徒刑貳月，如易科
罰金以佰元折算壹日；又因過失傷害人，處有期徒刑肆月，如易科罰金以佰元折
算壹日。應執行有期徒刑伍月，如易科罰金以佰元折算壹日。
    事  實
一、乙○○明知服用酒類已達不能安全駕駛之程度時，即不得駕駛動力交通工具，竟
    自民國九十二年五月九日十五時許起至同日十五時十分許，在臺北市○○○路○
    段某朋友住處飲用若干含有酒精成分之飲料，酒後其控制力及注意力均已達無法
    安全駕駛動力交通工具之程度，猶駕駛車牌號碼ＤＪ－八五六八號自用小客車沿
    同市○○路第三車道由西往東方向行駛，嗣於同日十五時三十分許，行經該路段
    與西昌街之交岔路口附近時，本應注意汽車在同一車道行駛時，除擬超越前車外
    ，後車與前車之間應保持隨時可以煞停之距離，且汽車行駛時，駕駛人應注意車
    前狀況，並隨時採取必要之安全措施，且依當時情況為天候晴，有日間自然光線
    、路面乾燥、無缺陷、視距良好，並無不能注意之情事，乙○○因其酒後注意力
    欠佳而未能安全駕駛，竟疏於注意沿同路同向同車道適有甲○○騎乘腳踏車之車
    前狀況，乙○○所駕駛車輛右前車角保險桿部分竟自後擦撞甲○○騎乘前揭腳踏
    車之後車身部分而肇事，致甲○○人車倒地後，受有第十二胸椎壓迫性骨折、頸
    椎挫傷、胸壁及骨盆挫傷之傷害。迨於同日十六時五十八分許，經到場處理本件
    車禍事故之員警對乙○○實施呼氣酒精濃度檢測，其呼氣所含酒精濃度高達每公
    升○．七四毫克，客觀上已達不能安全駕駛動力交通工具之程度，始查悉上情。
二、乙○○肇事後經報警處理，於臺北市政府警察局萬華分局交通分隊警員李錫君前
    往甲○○就醫之醫院處理時，在有偵查權限之公務員發覺其犯罪前，不逃避接受
    裁判而當場向警員承認其為肇事人。
三、案經乙○○自首及甲○○訴由臺北市政府警察局萬華分局報請臺灣臺北地方法院
    檢察署檢察官偵查起訴。
    理  由
一、訊據被告乙○○固不否認右揭時、地飲酒，並於酒後駕駛前揭車牌號碼之自小客
    車行經前述肇事地點，自後追撞告訴人甲○○所騎乘之腳踏車，致告訴人受有前
    揭如事實欄第一項所載之傷害等事實，惟以：其上有九十四歲之老父許汝櫻，下
    有精神輕度障礙之次子許子祥，家累沈重，本人亦有輕度肢障，無法勝任工作，
    端賴打零工及政府所補助之老人生活津貼為生，經濟拮据，且告訴人癒後狀況良
    好，其曾見告訴人於九十二年七月二十八日到舞廳跳舞等語，資為辯解（參見其
    九十二年七月十一日及八月八日答辯狀）。
二、經查：
(一)、關於刑法第一百八十五條之三服用酒類不能安全駕駛動力交通工具而駕駛部分：
(1)、本件被告於右揭時、地酒後駕車之事實，業據其於警局訊問、檢察官偵查及本院
    審理時均供承不諱（參見臺灣臺北地方法院檢察署九十二年度偵字第一二二四六
    號偵查卷宗第四及第三十四頁反面、本院九十二年七月二十三日訊問筆錄），另
    被告酒後駕車於前述時、地擦撞同向在前之告訴人甲○○所騎乘腳踏車，顯有未
    能安全駕駛等情，業經告訴人甲○○於事發當時即九十二年五月十九日之交通事
    故談話紀錄表及警局詢問均指述甚詳，並有臺北市政府警察局萬華分局製作記載
    本件車禍發生情形之道路交通事故調查報告表、交通事故談話紀錄表、道路交通
    事故補充資料表及交通事故現場照片六幀等件在卷可按（參見同前偵查卷第六、
    第十二至二十頁），被告於九十二年八月十三日本院審理亦到庭自承：「（問：
    你為何會追撞前車？）可能有點酒醉，不小心撞到。」等語在卷可參（參見本院
    前揭審理筆錄），再被告於肇事後當日十六時五十八分許，經警施以酒精濃度測
    試結果，其呼氣所含酒精濃度高達每公升○．七四毫克，（ＭＧ／Ｌ），此有酒
    精濃度檢測表及臺北市政府警察局舉發違反道路交通管理事件通知單影本各一紙
    在卷可憑（見同前偵查卷第八頁），復觀諸前揭萬華分局桂林路派出所警員黃維
    明依職權所填製之刑法第一百八十五條之三案件測試觀察紀錄表所載，被告有酒
    後駕車肇事，顯然無法安全駕駛之情事（見同前偵查卷第七頁），本院綜觀上開
    各項跡證，足徵被告確有飲用酒類後導致注意力、反應力及控制力降低之情形。
(2)、按刑法第一百八十五條之三規定服用酒類致不能安全駕駛動力交通工具，係抽象
    危險犯，並不以發生具體危險為必要，至所謂酒醉狀態，只需一般評價程度達於
    對車輛駕駛行為失其必要之注意力或判斷力之虞即可，至實際上對駕駛行為是否
    發生具體危險，則並不重要。又行為人飲酒後，如其呼氣酒精濃度達人體酒精濃
    度為每公升○‧五至○‧七五毫克時，即有反應較慢、感覺減低、思考改變並影
    響駕駛之情形，有行政院國軍退除役官兵輔導委員會臺北榮民總醫院八十八年八
    月五日（八八）北總內字第二六八六八號函附卷可參，且汽車駕駛人飲酒後其呼
    氣中酒精濃度如已達於每公升○‧五五毫克，其肇事率為一般未飲酒者之十倍，
    如已達於每公升○‧七五毫克，其肇事率為一般未飲酒者之二十五倍，亦有中央
    警察大學交通學系暨交通管理研究所教授蔡中志之研究報告在卷可憑，況法務部
    於八十八年五月十日亦邀集司法院刑事廳、交通部、行政院衛生署、內政部警政
    署及中央警察大學等相關單位決議，並參酌美國加州運輸部交通安全局所實驗之
    結果，以呼氣酒精濃度逾每公升含Ｏ．五五毫克時，即得認為不能安全駕駛為認
    定標準，蓋因由美國、德國及日本等國家所進行之酒精濃度與精神狀態之測試實
    驗，呼氣中酒精濃度達每公升Ｏ．五五毫克時，就人之生理方面，已產生視覺反
    應遲鈍、影像不能集中、同時不能看清前方路況及車旁照後鏡等狀況，其駕駛能
    力已受有影響，其肇事率已為一般正常人之十倍，足徵此項認定標準，依一般社
    會通念，客觀上足以認定已達不能安全駕駛之程度。
(3)、本件被告於飲酒約二小時後，其體內之酒精濃度經警攔測其呼氣所含酒精濃度仍
    高達每公升Ｏ．七四毫克，復依告訴人甲○○於警局詢問時陳述車禍發生之經過
    ，足見被告當時之判斷力及注意力已因酒精之作用而減弱，致所駕駛之自小客車
    未注意車前狀況，不能安全駕駛汽車甚為明顯。綜上所述，依前述臺北榮民總醫
    院函文及學者研究報告所提出「不能安全駕駛」之酒精含量數值、被告酒精濃度
    檢測表、告訴人甲○○對於被告肇事經過之陳述、警員黃維明所填製之刑法第一
    百八十五條之三案件測試觀察紀錄表、記載本件道路交通事故發生情形之道路交
    通事故調查報告表及談話記錄表等補強證據已足資擔保被告於本院調查中所為上
    開任意性自白具有相當程度之真實性，而得使本院確信被告前述自白之犯罪事實
    確屬真實，本院自得依被告自白及各該補強證據認定被告有服用酒類不能安全駕
    駛動力交通工具而駕駛之犯行。
(二)、關於刑法第二百八十四條第一項過失傷害之部分：
(1)、本件被告於右揭時、地駕駛前開車牌號碼之自用小客車，在前述肇事地點因疏未
    注意與前車之間保持安全間隔及注意車前狀況，自後追撞前方由告訴人所騎乘腳
    踏車，告訴人因而受有如前揭事實欄第一項所載傷害之事實，業據被告於警局詢
    問、檢察官偵查及本院審理時均坦承不諱，此有被告於事發當日即九十二年五月
    十九日交通事故談話記錄表中自承：「……我車當時直行在桂林路西向東第三車
    道上，我車直行中，結果我車突然右前車頭碰到在我車同向同車道之腳踏車後車
    尾而肇事……」等語，與告訴人甲○○於警局訊問、檢察官偵查及本院審理時所
    指述之情節互核相符，且上述車禍發生經過之客觀事實，亦有前揭台北市政府警
    察局萬華分局製作之道路交通事故調查報告表、交通事故談話紀錄表、道路交通
    事故補充資料表、道路交通分析研判表及自首調查表各一份、現場及車損照片共
    六幀（以上均影本）等件附於本院卷內可稽，另告訴人因本件車禍受有如事實欄
    第一項所載之傷害，業據其提出臺北市西園醫院九十二年五月二十日診斷證明書
    一紙在卷為憑。
(2)、次按汽車在同一車道行駛時，除擬超越前車外，後車與前車之間應保持隨時可以
    煞停之距離；又汽車行駛時，駕駛人應注意車前狀況，並隨時採取必要之安全措
    施，道路交通安全規則第九十四條第一項、第三項分別定有明文。被告為已考領
    駕照之駕駛人，有卷附道路交通事故調查報告表可按，且徵之道路交通事故調查
    報告表各欄項目明細內容，足見當時天候晴朗、有日間自然光線，依被告當時行
    駛之路線，應無不能注意之情事，然據被告交通事故談話紀錄表之記載，對於警
    員詢問其發現危害狀況時距離對方多遠時答稱：「撞到才知道。」等語，足見被
    告未注意遵守上開規定，以致其所駕駛車輛右前車頭撞及告訴人騎乘腳踏車之後
    車尾而肇事，自有過失，告訴人因本件車禍所受傷害，與被告之過失行為間有相
    當因果關係。本件事證明確，被告過失傷害犯行亦堪以認定。
三、核被告乙○○所為，係犯刑法第一百八十五條之三服用酒類不能安全駕駛動力交
    通工具而駕駛罪及同法第二百八十四條第一項前段之過失傷害罪。其所犯上開二
    罪，犯意各別，構成要件互異，應予分論併罰。另被告所負刑法第二百八十四條
    第一項之過失傷害罪，依道路交通管理處罰條例第八十六條第一項之規定：「汽
    車駕駛人，無駕駛執照駕車、酒醉駕車、吸食毒品或迷幻藥駕車、行駛人行道或
    行經行人穿越道不依規定讓行人優先通行，因而致人受傷或死亡，依法應負刑事
    責任者，加重其刑至二分之一。」故被告駕駛自用小客車酒醉駕車，因而致告訴
    人甲○○受傷，則應依道路交通管理處罰條例第八十六條第一項之規定加重其刑
    ，再被告於肇事後，於警員前往傷者就醫之醫院處理時，在其上開犯行未為任何
    有偵查犯罪職權之公務員已知悉前，不逃避接受裁判而當場向警員自首，承認其
    為肇事人，有記載被告上開自首情形之臺北市政府警察局萬華分局交通分隊警員
    李錫君所填具自首調查報告表附卷可稽，是被告既已向該管公務員申述犯罪事實
    ，而不逃避接受裁判，已合於刑法第六十二條前段所定對於未發覺之犯罪自首而
    接受裁判之要件，應依該條規定減輕其刑，並依刑法第七十一條第一項之規定，
    刑有加重及減輕者，應先加後減之。
四、末按汽車駕駛人飲用酒類或其他類似物後其吐氣所含酒精濃度超過每公升○‧二
    五毫克或血液中酒精濃度超過百分之○‧○五以上者，不得駕車，現行道路交通
    安全規則第一百十四條第二款、道路交通管理處罰條例第三十五條第一項第一款
    分別定有明文，嗣因服用酒類或其他相類之物過量致意識模糊，以致駕車肇事之
    情形鉅增，為達防止交通事故發生之目的，乃於八十八年四月二十一日在刑法公
    共危險罪章中增訂第一百八十五條之三之規定，希冀有效杜絕國人酒後駕車之惡
    習。本件被告既知家累沈重，生活經濟拮据，自應潔身自愛，注意酒後不能駕車
    之規定，以維護公共安全，卻猶向他人借用名牌進口轎車並在酒後駕車肇事，經
    檢測其酒後吐氣所含酒精成份每公升為○．七四毫克，超逾安全駕駛之標準每公
    升為○．二五毫克以上達數倍，漠視服用酒類不能駕駛動力交通工具之法律實不
    可取，又告訴人甲○○因本次車禍受有如事實欄第一項所載之傷害，已有前揭臺
    北市西園醫院診斷證明書在卷可稽，縱使被告所言告訴人癒後良好等情為真，亦
    僅為科刑時所需斟酌犯罪所生之損害，與被告過失傷害犯行成立無涉。爰審酌被
    告駕車自後追撞告訴人之情狀，其過失程度可謂不輕，告訴人因此所受之傷害，
    又被告於偵、審程序中均坦承犯行之犯罪後態度，以及迄今尚未與告訴人達成民
    事上和解等一切情狀，分別量處各罪如主文所示之刑及諭知易科罰金之折算標準
    ，並定其應執行之刑，依第四十一條第一項前段之規定，就應執行刑為易科罰金
    折算標準之諭知，以資懲儆。
五、據上論斷，依刑事訴訟法第二百九十九條第一項前段，道路交通管理處罰條例第
    八十六條第一項，刑法第一百八十五條之三、第二百八十四條第一項前段、第四
    十一條第一項前段、第五十一條第五款、第六十二條前段，罰金罰鍰提高標準條
    例第一條前段、第二條，判決如主文。
本案經檢察官游儒倡到庭執行職務。
中      華      民      國    九十二    年      八      月    二十七    日
                                    臺灣臺北地方法院交通法庭
                                        法  官  鄧德倩
右正本證明與原本無異。
如不服本判決應於收受本判決送達後十日內向本院提出上訴書狀，其未敘述上訴理由
者，並得於提起上訴後十日內向本院補提理由書狀（均須按他造當事人之人數附繕本
 ）「切勿逕送上級法院」
                                        書記官  石幸代
中      華      民      國    九十二    年      八      月    二十七    日
附錄本案所引論罪科刑法條：
中華民國刑法第一百八十五條之三
服用毒品、麻醉藥品、酒類或其他相類之物，不能安全駕駛動力交通工具而駕駛者，
處一年以下有期徒刑、拘役或三萬元以下罰金。
中華民國刑法第二百八十四條
 (過失傷害罪)
因過失傷害人者，處六月以下有期徒刑、拘役或五百元以下罰金，致重傷者，處一年
以下有期徒刑、拘役或五百元以下罰金。
從事業務之人，因業務上之過失傷害人者，處一年以下有期徒刑、拘役或一千元以下
罰金，致重傷者，處三年以下有期徒刑、拘役或二千元以下罰金。


司法院資訊處製作；財團法人民間司法改革基金會備份。
